【裁判字號】    89,訴,12
【裁判日期】    900313
【裁判案由】    侵權行為損害賠償
【裁判全文】
臺灣高等法院臺中分院民事判決  八十九年度訴字第一二號
      原      告    丙○○
      訴訟代理人    熊賢祺律師
      複  代理人    乙○○律師
      被      告    甲○○
右當事人間侵權行為損害賠償事件，原告提起附帶民事訴訟，經本院刑庭移送前來，
本院判決如左：
      主      文
被告應給付原告新台幣拾柒萬伍仟陸佰伍拾捌元，及自民國八十九年九月一日起至
清償日止，按年利率百分之五計算之利息。
原告其餘之訴及假執行之聲請均駁回。
訴訟費用由被告負擔百分之四十，餘由原告負擔。
      事實及理由
一、(甲)原告聲明：求為判決：(一)被告應給付原告新台幣一百萬元整，及自八十九年九
      月一日起至清償日止，按年息百分之五計算之利息。(二)原告願供擔保請准宣告
      假執行。
    (乙)被告聲明：求為判決：(一)駁回原告之訴。(二)訴訟費用由原告負擔。
二、原告起訴主張：被告於民國（下同）八十七年十一月十九日中午十二時五十分許
    ，駕駛車牌號碼ＭＵ－七五二五號自小客車，沿台中縣大雅鄉○○路○段一九二
    巷十七弄，由東往西方向行駛，途經前揭十七弄與一九二巷之交岔路口前時，應
    注意轉彎車應讓直行車先行，竟未注意前方有直行車即貿然右轉，適懷有雙胞胎
    之原告騎乘ＪＤＲ－八六八號重型機車，沿前揭一九二巷由北往南方向直行至前
    揭交岔路口時，致為被告所撞及，原告因此受有左脛骨幹骨折、腓骨骨折、左肘
    關節脫臼、羊水破水雙胞胎兒早產等傷害，爰依侵權行為，請求判命被告給付新
    台幣一百萬元損害賠償之判決。
三、被告則以：當時伊行經交叉路口車速只有二、三十公里，轉彎之始就看到原告，
    當時有先看到原告，故有暫停，是撞到前就看到，且被告當場有踩煞車，是原告
    未減速所造成，故對本件車禍應無過失云云。
四、原告主張被告於八十七年十一月十九日中午十二時五十分許，駕駛車牌號碼ＭＵ
    －七五二五號自小客車，沿台中縣大雅鄉○○路○段一九二巷十七弄，由東往西
    方向行駛，途經前揭十七弄與一九二巷無號誌之交岔路口前，欲右轉時，竟未注
    意前方有直行車即貿然右轉，適有原告騎乘之ＪＤＲ－八六八號重型機車，沿前
    揭一九二巷由北往南方向行駛至前揭交岔路口，致二車於上開交岔路口發生碰撞
    ，原告因此受有左脛骨幹骨折、腓骨骨折、左肘關節脫臼傷害之事實，業據原告
    提出診斷證明書（見本院卷第三一頁）為證，為被告所不爭執，並經本院依職權
    調閱被告過失傷害刑事卷宗（含台灣台中地方法院檢察署八十八年度偵字第一０
    八八０號偵查卷宗、臺灣台中地方法院八十八年交易字第三五六號刑事卷宗、本
    院八十八年交上易字第二一九八號刑事卷宗）核閱無訛，復為則被告所不爭，是
    則被告於該時間、地點駕車撞及原告致原告受傷之事實，堪認為真實，雖被告辯
    稱伊對此件車禍之發生無過失云云。按車輛行至無號誌之交岔路口，轉彎車應暫
    停讓直行車先行，道路交通安全規則第一百零二條第一項第一款分別定有明文
    。經查，被告於檢察官訊問時自承伊當時時速二、三十公里，其一轉彎就看到原
    告，是撞到前就看到，其當時有踩煞車，原告是為直行車，伊為轉彎車（見台灣
    台中地方法院檢察署八十八年度偵字第一０八八０號偵查卷第一五頁），依前揭
    規定，被告於行經前開肇事路口時，既已看見直行之原告，即應暫停讓直行之原
    告先行，詎被告竟駕車前行撞及原告，顯然對車禍之發生有過失，是其辯稱伊無
    過失云云，顯不足採。再本件經台灣省台中縣區車輛行車事故鑑定委員會亦認為
    「一、甲○○駕駛自小客車未注意車前情況，右轉未讓直行車先行，為肇事主因
    。」，有該鑑定委員會鑑定意見書在卷可參，而被告因此過失傷害原告之行為，
    復經本院刑事庭以八十八年交上易字第二一九八號刑事判決判處被告罪刑確定在
    案，有該判決書在卷可佐，是被告侵權行為甚明。
五、按因故意或過失，不法侵害他人之權利者，負損害賠償責任。又不法侵害他人之
    身體或健康者，對於被害人因此增加生活上之需要時，應負損害賠償責任。又不
    法侵害他人之身體者，被害人雖非財產上之損害，亦得請求賠償相當之金額。民
    法第一百八十四條第一項前段、第一百九十三條第一項、第一百九十五條第一項
    前段分別定有明文。原告主張被告為侵權行為，依上開規定請求被告賠償損害，
    ，茲審酌如下：
  (一)醫療費用三萬一千九百六十五元部分：因本件車禍之發生，肇致原告受有左脛骨
    幹骨折、腓骨骨折、左肘關節脫臼等傷害，有台中市立復健醫院診斷證明書可証
    （見本院卷第三一頁），原告實際支出醫療費共計三萬一千九百六十五元，此有
    醫療費用收據可憑（見本院卷第二七至三０頁、第六四至六九頁），惟應扣除非
    醫療所必要之支出即証明書費六十元（見本院卷第三０頁），其餘醫療費用三萬
    一千九百零五元，依原告所受傷害觀之，核屬必要，應予准許。超過部分，應予
    駁回。
  (二)輪椅費用四千七百五十元部分：原告因本件車禍骨折而行動不便，需購置輪椅以
    輔助行動，此有購置輕型輪椅之發票可憑（見本院卷第三四頁），並為被告所不
    爭執，原告此部分之請求，核屬必要，應為准許。
  (三)薪資費十八萬元部分：原告於台中市魚市場批發魚貨營生，受傷之半年期間無法
    工作，僱請訴外人陳銘坤替代原告至魚攤幫忙，每月支付其薪資三萬元，半年共
    計十八萬元。惟原告既自承伊在其夫所經營之魚攤擔任助手並未支薪（見本院卷
    第二０頁反面），依損害填補之法則言之，該魚攤既為其夫所有，其另外僱請他
    人，顯然非屬原告之損害，從而，其薪資費十八萬支出之請求，依法無據，應予
    駁回。
  (四)慰撫金七十八萬三千二百八十五元之部分：原告主張其於懷有雙胞胎之際，遭被
    告撞傷，除原告自身骨折受傷，另嗣後導致原告於懷孕三十七週即早產，精神上
    確屬受有極大痛楚。本院審酌原告於其夫所經營之魚攤擔任助手，未支薪；被告
    之職業為記帳，月收入約三、四萬，有一部一千六百西西之汽車等兩造之身分、
    地位、經濟能力等一切情狀，認原告請求慰撫金七十八萬三千二百八十五元尚嫌
    過高，應以五十萬元為適當，原告逾此範圍之請求，即不應准許。
  (五)綜上所述，原告所得請求之金額為醫療費三萬一千九百零五元、輪椅費用四千七
    百五十元、慰撫金五十萬元，共計五十三萬六千六百五十五元。
六、按損害之發生或擴大，被害人與有過失者，法院得減輕賠償金額，民法第二百十
    七條第一項定有明文。經查，本件車禍之發生，依台灣省台中縣區車輛行車事故
    鑑定委員會鑑定意見書之鑑定意見：「一、甲○○駕駛自小客車未注意車前情況
    ，右轉未讓直行車先行，為肇事主因。二、丙○○駕駛重機車未儘靠路右行駛，
    為肇事次因。無照駕車有違規定。」（見本院卷第八六頁），則本件車禍之發生
    ，被告右轉未讓直行車先行是為肇事主因，而原告駕駛重型機車未儘靠右側行駛
    是為肇事次因，且原告是為無照駕駛，故依前開規定，自有過失相抵法則之適用
    。本院審酌雙方原因力之強弱及過失之輕重，認原告應負十分之三過失責任，被
    告應負十分之七過失責任，自應減輕被告應賠償金額十分之三，從而原告請求被
    告賠償之金額於三十七萬五千六百五十八元之範圍內，核無不合，應予准許，逾
    此部分之請求，洵屬無據，應予駁回。又本件判決原告勝訴部分，未逾新臺幣一
    百萬元，一經本院宣示即告確定，自無宣告假執行之必要，其假執行之聲請，應
    予駁回。
七、本件事證已明，兩造所用其餘攻擊防禦方法，均不影響本判決之結果，爰不一一
    論述。
據上論結，本件原告之訴為一部分有理由，一部分無理由，爰依民事訴訟法第七十九
條，判決如主文。
中      華      民      國    九十      年      三      月     十三     日
~B1民事第一庭審判長法  官  楚汝聰
~B2                法  官  陳蘇宗
~B3                法  官  鄭金龍
右為正本係照原本作成。
兩造均不得上訴。
~B                書記官  林明冬
中      華      民      國    九十      年      三      月     十四     日
                                                                        Ｌ


司法院資訊處製作；財團法人民間司法改革基金會備份。
